臺灣花蓮地方法院民事判決　　　　　　　 96年度訴字第255號
原　　　告　友邦產物保險股份有限公司（原名：中央產物保險
法定代理人　甲○○
訴訟代理人　周瑋君
被　　　告　乙○○
上列當事人間侵權行為損害賠償事件，本院於民國96年10月2日
言詞辯論終結，判決如下：
      主  文
被告應給付原告新台幣伍拾參萬元，及自民國96年5月26日起至
清償日止，按年息5%計算之利息。
訴訟費用由被告負擔。
      事實及理由
一、原告起訴主張，被告以所有之車號U6-8298號自小貨車，向
    原告投保強制汽車責任保險，詎於民國94年4月19日14時15
    分許，被告駕駛該車，行經花蓮縣吉安鄉○○村○○路與建
    國路一段路口時，因所載運之貨物捲門片掉落致訴外人黃佩
    英受傷，原告已依強制汽車責任保險法規定，給付被害人黃
    佩英理賠金合計新台幣（下同）53萬元，爰依同法第29條第
    1項第1款、第2項於給付保險金後得代位向加害人求償之規
    定，提起本訴，請求被告給付上開金額及自起訴狀繕本送達
    翌日即96年5月26日起至清償日止，按年息5%計算之利息等
    語。被告則以原告自94年4月19日即知被告為侵權行為人，
    竟至96年6月份始聲請支付命令，已逾2年之時效期間，且系
    爭車禍既係被告未依規定將貨物捆綁、覆蓋而發生，並不屬
    於強制汽車責任保險法第29條第1項第1款所規定之除外責任
    ，原告無權代位求償，何況被告已賠付訴外人黃佩英6萬9,1
    34元。另訴外人黃佩英對本件車禍之發生亦與有過失，且被
    告另向原告投保汽車第三人責任險，每一傷害承保金額為18
    0萬元，為抵銷之意思表示等語置辯。
二、兩造不爭執之事項：
（一）被告確曾於前揭時地發生車禍，致訴外人黃佩英受傷。
（二）被告因向原告投保強制汽車責任保險，原告已賠償黃佩英
      53萬元。
（三）被告對於本件車禍之發生，有過失。
三、兩造爭執之事項：
（一）原告代位黃佩英向被告請求侵權行為損害賠償，有無逾2
      年之時效期間？
（二）本件車禍之發生，是否屬於強制汽車責任保險法第29條第
      1項第1款所規定之除外責任？而得成為原告代位之客體，
      且代位客體之金額為多少？
（三）黃佩英對本件車禍之發有無過失？如有過失，被告主張過
      失相抵，有無理由？
（四）被告主張抵銷抗辯，有無理由？
四、本院之判斷：
（一）按強制汽車賣任保險法第29條第2項規定「保險人之代位
      權，自保險人為保險給付之日起，2年間不行使而消滅。
      」。經查，本件車禍雖係發生於94年4月19日，但原告受
      理理賠之申請後，實際給付保險金予訴外人黃佩英之日為
      94 年6月22日，有理賠計算書乙紙在卷可稽，則原告之代
      位權時效應自94年6月22日起算，至96年6月21日屆滿，茲
      原告已於96年4月25日向本院聲請對被告核發支付命令，
      嗣因被告對該支付命令提出異議，依法視為起訴，已在2
      年時效期間內對被告行使請求權，並未罹於時效，被告以
      已罹時效抗辯拒絕給付，並不足取。
（二）被告乙○○駕駛所有之U6-8298號自用小貨車，於94年4
      月19日14時15分，行經花蓮縣吉安鄉○○村○○路與建國
      路一段路口處時，因貨物捲門片掉落而發生車禍致訴外人
      黃佩英受傷成殘，而事故當時，被告乙○○係酒後駕車，
      其吐氣所含酒精濃度測定值為0.33mg/l，已超過道路交通
      安全規則第114條第2款規定之0.25mg/l標準，而觸犯道路
      交通管理處罰條例第35條第1項第1款之規定等節，有花蓮
      縣警察局舉發違反道路交通管理事件通知書乙紙在卷稽，
      故本件車禍之發生屬於強制汽車責任保險法第29條第1項
      第1款所規定之除外責任，原告既已賠償訴外人黃佩英之
      損害，自得於賠償範圍內代位黃佩英向被告請求。另原告
      係賠付訴外人黃佩英53萬元，有原告公司強制汽車責任保
      險給付理算明細表在卷可稽，該筆數額係訴外人黃佩英向
      原告請求賠付部分，至於被告另行賠付訴外人黃佩英6萬
      9,134元，與本件原告請求之金額無關。
（三）按主張有利於己之事實，應負舉證責任，民事訴訟法第27
      7條定有明文。故被告主張訴外人黃佩英對於損害之發生
      與有過失，自應負舉證任，惟被告對於訴外人黃佩英對於
      本件車禍之發生有何過失，迄未舉證證明，所為主張自不
      足採信。況本件車禍係肇因於被告駕車時「貨物捲門片掉
      落」而致訴外人黃佩英受傷，依驗法則判斷貨物掉落應係
      被告未將貨物捆好所致，尚難認為訴外人黃佩英有何過失
      可言。
（四）被告向原告投保汽車第三人責任保險，每一個人之傷害責
      任險給付以180萬元為限，並於被保險人因所有、使用，
      管理被保險汽車發生意外事故，致第三人死亡或受有體傷
      ，依法應負賠償責任而受賠償請求時，原告僅對於「超過
      強制汽車責任保險給付標準以上之部份」對被保險人負賠
      償之責，此有原告公司汽車保險單及汽車第三人責任保險
      條款第1條第1項第l款及第3條第1項可稽。被告雖因系爭
      車禍致訴外人黃佩英受傷成殘而依法應負賠償之責，惟賠
      付金額尚未逾強制汽車責任保險殘廢給付標準表所定之給
      付標準，故被告對原告之該項請求債權尚未發生，原告對
      被告並不負擔賠償責任，被告為抵銷之抗辯，並無理由。
五、綜上所述，原告得向被告請求給付之金額為53萬元。從而，
    原告本於強制汽車責任保險法第29條第1項第2款、第2項之
    規定，請求被告給付上開金額，及自起訴狀繕本送達翌日即
    95年5月26日起至清償日止，按年息5%計算之利息，為有理
    由，應予准許。
六、據上論結，本件原告之訴為有理由，依民事訴訟法第78條，
    判決如主文。
中　　華　　民　　國　　96　　年　　10　　月　　16　　日
  　　　　　　　      臺灣花蓮地方法院民事庭
                          法      官  湯文章
上列為正本係照原本作成。
如不服本判決，應於送達後20日內，向本院提出上訴狀並表明上
訴理由，如於本判決宣示後送達前提起上訴者，應於判決送達後
20日內補提上訴理由書(須附繕本)。
中　　華　　民　　國　　96　　年　　10　　月　　16　　日
　　　　　　　　　　　　  法院書記官　黃倪濱
